臺灣臺中地方法院刑事判決　　　　　　 100年度訴字第1635號
公　訴　人　臺灣臺中地方法院檢察署檢察官
被　　　告　彭劭斌
上列被告因違反毒品危害防制條例案件，經檢察官提起公訴（10
0 年度毒偵字第1492號），被告於準備程序中為有罪陳述，經本
院合議庭裁定由受命法官依簡式審判程序獨任審理，判決如下：
    主    文
彭劭斌施用第一級毒品，累犯，處有期徒刑壹年，扣案之海洛因
壹包（驗餘淨重壹點玖貳公克）沒收銷燬之。
    犯罪事實
一、彭劭斌前因施用毒品案件，經臺灣苗栗地方法院裁定送觀察
    、勒戒後，因認無繼續施用毒品之傾向，於民國90年9 月20
    日釋放（指揮書執畢日期為90年9 月28日），並經臺灣苗栗
    地方法院檢察署檢察官於90年9 月24日以90年度毒偵字第11
    14號為不起訴處分確定；又於93年間因施用第二級毒品案件
    ，經本院以93年度易字第1314號判決判處有期徒刑5 月確定
    ；另於91年間因傷害案件，經臺灣高等法院臺中分院以91年
    度上訴字第270 號判決判處有期徒刑8 月確定，於94年間因
    贓物案件，經臺灣苗栗地方法院以94年度苗簡字第2 號判決
    判處有期徒刑5 月確定，嗣再經臺灣苗栗地方法院以94年度
    聲字第254 號裁定定應執行刑為有期徒刑1 年；又於94年復
    因施用毒品案件，經本院以94年度訴字第1943號判決判處有
    期徒刑11月、5 月，應執行有期徒刑1 年2 月確定；再於95
    年間因施用毒品案件，經本院以95年度訴字第1514號判決判
    處有期徒刑1 年、6 月，應執行有期徒刑1 年4 月確定，嗣
    因上開傷害、贓物及95年間施用毒品案件符合中華民國九十
    六年度罪犯減刑條例之規定，經本院以96年度聲減字第730
    號各減為有期徒刑4 月、2 月15日、6 月及3 月，各應執行
    有期徒刑6 月、8 月確定。上開案件嗣經接續執行，於95年
    2 月28日入監執行，於96年12月20日縮短刑期假釋出監並付
    保護管束，於97年2 月28日保護管束期滿，假釋未經撤銷視
    為執行完畢。
二、詎彭紹斌仍不知悔改，明知海洛因及甲基安非他命分別係屬
    毒品危害防制條例第2 條第2 項第1 款及第2 款所定之第一
    級、第二級毒品，不得持有、施用，竟於前開觀察勒戒執行
    完畢釋放後，5 年內之93年間再犯施用第二級毒品之罪，經
    以上開判決判處有罪確定後，基於施用第一級毒品海洛因及
    第二級毒品甲基安非他命之犯意，於100 年4 月12日上午10
    時許，在其位於苗栗縣三義鄉○○村○○路10之7 號之住處
    ，以將海洛因及甲基安非他命置於玻璃球內以火燒烤產生煙
    霧而吸食之方式，同時施用第一級毒品海洛因及第二級毒品
    甲基安非他命1 次。嗣於100 年4 月12日17時30分許，為警
    持本院核發之搜索票前往搜索，而在臺中市○區○○路與忠
    太東路口當場查獲，並自彭劭斌所騎乘之車牌號碼RJ9-021
    號輕型機車置物箱內扣得第一級毒品海洛因1 小包（驗餘淨
    重1.92公克），再徵得其同意採集尿液送驗，檢驗結果呈嗎
    啡及甲基安非他命陽性反應，而查悉上情。
三、案經臺中市政府警察局第三分局移送臺灣臺中地方法院檢察
    署檢察官偵查起訴。
    理    由
一、本件被告彭劭斌所犯係死刑、無期徒刑、最輕本刑為3 年以
    上有期徒刑以外之罪，其於準備程式中就被訴事實為有罪之
    陳述，經受命法官告知簡式審判程式之旨，並聽取公訴人及
    被告之意見後，本院合議庭認為適宜由受命法官獨任進行簡
    式審判程式，依刑事訴訟法第273 條之1 第1 項規定，裁定
    由受命法官獨任進行審判程式，合先敘明。
二、上開犯罪事實，業據被告彭劭斌警詢、偵查中及本院準備程
    序、審理時坦承不諱，且被告為警所採集之尿液經送詮昕科
    技股份有限公司檢驗結果，呈嗎啡及甲基安非他命陽性反應
    ，有詮昕科技股份有限公司100 年4 月26日出具之濫用藥物
    尿液檢驗報告、臺中市政府警察局第三分局偵辦毒品案件尿
    液檢體對照表各1 份附卷可稽（見100 年度毒偵字第1492號
    卷第26、27頁），復有本院100 年度聲搜字第1325號搜索票
    、行政院海岸巡防署海岸巡防總局中部地區巡防局搜索扣押
    筆錄、扣案物品目錄表各1 份、現場查獲照片12張在卷可稽
    （見警卷第17至21、81、82頁），並有為警於100 年4 月12
    日所查扣疑似海洛因之白色粉末1 包扣案可佐，而於100 年
    4 月12日所查扣疑似海洛因之白色粉末1 包，經送法務部調
    查局濫用藥物實驗室鑑驗結果，確檢出第一級毒品海洛因成
    分（驗餘淨重1.92公克），有法務部調查局濫用藥物實驗室
    100 年5 月18日調科壹字第10023011520 號鑑定書1 紙在卷
    可稽（見100 年度毒偵字第1492號卷第29頁），是被告之自
    白核與事實相符，應堪採信。本案事證明確，被告同時施用
    第一級及第二級毒品之1 次犯行，洵堪認定。
三、按施用第一、二級毒品為犯罪行為，毒品危害防制條例第10
    條定有處罰明文。故施用第一、二級毒品者，依前揭規定本
    應科以刑罰。惟基於刑事政策，對合於一定條件之施用者，
    則依同條例第20條、第23條之規定，施以觀察、勒戒及強制
    戒治之保安處分。又毒品危害防制條例於92年7 月9 日修正
    公布，自93年1 月9 日施行，其中第20條、第23條將施用毒
    品之刑事處遇程序，區分為「初犯」及「5 年內再犯」、「
    5 年後再犯」。依其立法理由之說明：「初犯」，經觀察、
    勒戒或強制戒治後，應為不起訴處分或不付審理之裁定；經
    觀察、勒戒或強制戒治執行完畢釋放後，「5 年內再犯」者
    ，因其再犯率甚高，原實施之觀察、勒戒及強制戒治既已無
    法收其實效，爰依法追訴或裁定交付審理。至於經觀察、勒
    戒或強制戒治執行完畢釋放後，「5 年後再犯」者，前所實
    施之觀察、勒戒或強制戒治已足以遮斷其施用毒品之毒癮，
    為期自新及協助其斷除毒癮，仍適用「初犯」規定，先經觀
    察、勒戒或強制戒治之程序。從而依修正後之規定，僅限於
    「初犯」及「5 年後再犯」二種情形，始應先經觀察、勒戒
    或強制戒治程序。倘被告於5 年內已再犯，經依法追訴處罰
    ，縱其第3 次（或第3 次以上）再度施用毒品之時間，在初
    犯經觀察、勒戒或強制戒治執行完畢釋放5 年以後，已不合
    於「5 年後再犯」之規定，且因已於「5 年內再犯」，顯見
    其再犯率甚高，原實施觀察、勒戒或強制戒治，已無法收其
    實效，即應依該條例第10條處罰（最高法院97年9 月9 日97
    年度第5 次刑事庭會議決議參照）。經查：本件被告前於90
    年間因施用毒品案件，經臺灣苗栗地方法院裁定送觀察、勒
    戒後，因認無繼續施用毒品之傾向，於90年9 月20日釋放（
    指揮書執畢日期為90年9 月28日），並經臺灣苗栗地方法院
    檢察署檢察官於90年9 月24日以90年度毒偵字第1114號為不
    起訴處分確定；又於5 年內之93年間因施用第二級毒品案件
    ，經本院以93年度易字第1314號判決判處有期徒刑5 月確定
    等情，有臺灣臺中地方法院檢察署刑案資料查註紀錄表、全
    國施用毒品案件紀錄表及臺灣高等法院被告前案紀錄表各1
    份在卷可憑，是依上開說明，被告於前述觀察勒戒執行完畢
    釋放後5 年內，再犯施用毒品罪，經法院判決有罪確定後，
    復犯本件同時施用第一、二級毒品之犯行，本件犯行距前揭
    觀察勒戒執行完畢釋放後雖逾5 年，惟核與毒品危害防制條
    例第20條第3 項所定「5 年後再犯」之立法意旨不符，揆諸
    上開說明，仍應予追訴、處罰。
四、核被告彭劭斌所為，係犯毒品危害防制條例第10條第1 項、
    第2 項之施用第一、二級毒品罪。其持有第一級毒品海洛因
    及第二級毒品甲基安非他命之低度行為，分別為施用第一級
    毒品海洛因及第二級毒品甲基安非他命之高度行為所吸收，
    不另論罪。又被告以將第一級毒品海洛因及第二級毒品甲基
    安非他命同時置入玻璃球內吸食，顯係以一行為而同時觸犯
    毒品危害防制條例第10條第1 項、第2 項之施用第一、二級
    毒品罪，為想像競合犯，應依刑法第55條規定，從一重依毒
    品危害防制條例第10條第1 項之施用第一級毒品罪處斷。再
    被告於91年間因傷害案件，經臺灣高等法院臺中分院以91年
    度上訴字第270 號判決判處有期徒刑8 月確定，於94年間因
    贓物案件，經臺灣苗栗地方法院以94年度苗簡字第2 號判決
    判處有期徒刑5 月確定，嗣再經臺灣苗栗地方法院以94年度
    聲字第254 號裁定定應執行刑為有期徒刑1 年；又於94 年
    復因施用毒品案件，經本院以94年度訴字第1943號判決判處
    有期徒刑11月、5 月，應執行有期徒刑1 年2 月確定；再於
    95年間因施用毒品案件，經本院以95年度訴字第1514號判決
    判處有期徒刑1 年、6 月，應執行有期徒刑1 年4 月確定，
    嗣因上開傷害、贓物及95年間施用毒品案件符合中華民國九
    十六年度罪犯減刑條例之規定，經本院以96年度聲減字第73
    0 號各減為有期徒刑4 月、2 月15日、6 月及3 月，各應執
    行有期徒刑6 月、8 月確定。上開案件嗣經接續執行，於95
    年2 月28日入監執行，於96年12月20日縮短刑期假釋出監並
    付保護管束，於97年2 月28日保護管束期滿，假釋未經撤銷
    視為執行完畢乙節，有上開前案紀錄表1 份在卷可憑，其於
    徒刑執行完畢後，5 年內故意再犯本件有期徒刑以上之罪，
    為累犯，應依刑法第47條第1 項之規定，加重其刑。爰審酌
    被告經觀察、勒戒程序執行完畢，且曾經法院判處罪刑後，
    仍未能徹底戒絕毒品，再犯本件同時施用第一、二級毒品犯
    行，足見其戒絕毒癮之意志不堅，未能體悟施用毒品對自己
    、家人造成之傷害及社會之負擔，惟念其犯後尚知坦承犯行
    ，態度良好，及施用毒品乃戕害自身健康，尚未直接危害他
    人，反社會性不高等一切情狀，量處如主文所示之刑，以資
    懲儆。扣案之海洛因1 包經送鑑驗結果，確檢出第一級毒品
    海洛因成分，業已認明如前，應依毒品危害防制條例第18
    條第1 項前段之規定，諭知沒收銷燬之；又鑑定單位一般係
    以傾倒之方式，將包裝袋內之毒品倒出而與包裝袋分離而稱
    重，必要時，輔以刮杓刮取袋內毒品，然無論依何種方式分
    離，包裝袋內均有極微量之毒品殘留，業經法務部調查局以
    93年3 月19日調科壹字第09300113060 號函釋在案，並為本
    院職務上已知之事實，足認本件用以包覆扣案海洛因之包裝
    袋，其內含有極微量之毒品殘留而無法析離，應整體視為扣
    案之第一級毒品海洛因，不問屬於犯人與否，俱依前開規定
    併予沒收銷燬之；至於鑑驗耗用之毒品既已滅失，自無庸宣
    告沒收銷燬，併此敘明。至於扣案之COOLPOD 牌行動電話（
    含門號0000000000、0000000000號SIM 卡）1 支，被告於本
    院審理時供稱：SIM 卡是跟朋友買的，電話是去大賣場買的
    ，行動電話是販賣毒品使用的，跟施用毒品無關等語（見本
    院卷第21頁），是顯與被告上開施用毒品之犯行無涉，且無
    證據足資證明確與本案被告施用第一、二級毒品之犯行有關
    ，爰不另為宣告沒收，附此敘明。
據上論斷，應依刑事訴訟法第273 條之1 第1 項、第299 條第1
項前段，毒品危害防制條例第10條第1 項、第2 項、第18條第1
項，刑法第11條、第55條、第47條第1 項，判決如主文。
本案經檢察官王全中到庭執行職務。
中    華    民    國   100    年    8     月    11    日
                  刑事第十六庭  法  官  陳玉聰
以上正本證明與原本無異。
如不服本判決，應於收受送達後10日內向本院提出上訴書狀（應
敘述具體理由並附繕本）。上訴書狀如未敘述理由，應於上訴期
間屆滿後20日內補提理由書於本院。
                                書記官  魏愛玲
中    華    民    國   100    年    8     月    11    日
附錄本判決論罪科刑之法條：
毒品危害防制條例第10條
施用第一級毒品者，處6月以上5年以下有期徒刑。
施用第二級毒品者，處3 年以下有期徒刑。